---
title: "Pipeline de Dados INMET → Parquet/DuckDB"
subtitle: "Ingestão resiliente, limpeza e armazenamento de dados meteorológicos históricos do INMET (2000–2025)"
author: "Angelo Santos"
date: today
lang: pt
format:
  html:
    theme: cosmo
    toc: true
    toc-depth: 3
    toc-title: "Índice"
    code-fold: false
    code-tools: true
    code-line-numbers: true
    embed-resources: true
    df-print: paged
    fig-width: 10
    fig-height: 6
execute:
  echo: true
  warning: false
  message: false
  eval: false
editor_options:
  chunk_output_type: console
---

## Objetivo

Este documento descreve — e executa — o pipeline de engenharia de dados que
alimenta o **zarc-app**. O objetivo é substituir as chamadas ao vivo à API do
INMET por um banco Parquet local altamente comprimido, consultável via
**DuckDB**, garantindo desempenho máximo no Shiny.

### Arquitetura

::: {.callout-important}
## Por que NÃO usar `COPY ... APPEND TRUE`?

Arquivos Parquet são **imutáveis por design**. O DuckDB não suporta append
nativo a um arquivo `.parquet` físico. A tentativa anterior falhava
silenciosamente ou sobrescrevia o arquivo.

**Solução**: Acumular todos os dados em uma tabela SQL dentro de um banco
DuckDB persistente (`inmet_temp.duckdb`), e exportar para Parquet
**uma única vez** ao final do loop.
:::

```{mermaid}
%%| label: fig-pipeline
%%| fig-cap: "Fluxo macro do pipeline"
flowchart LR
  A["API INMET<br/>(estações)"] --> B["estacoes.parquet"]
  C["Portal INMET<br/>(ZIPs históricos)"] --> D["D:/Angelo/RAW_INMET/<br/>*.zip"]
  D --> E["Schema<br/>Investigation"]
  E --> F["read_inmet_csv()<br/>(iconv + skip)"]
  F --> G["DuckDB<br/>inmet_temp.duckdb<br/>(tabela_clima)"]
  G -->|"COPY TO<br/>(uma única vez)"| H["inmet_historico.parquet"]
  B --> I["zarc-app<br/>(Shiny)"]
  H --> I
```

---

## 0 — Pacotes e configuração global

```{r}
#| label: setup
#| message: false

# ── Pacotes ──────────────────────────────────────────────────────────────────
library(duckdb)
library(DBI)
library(httr2)
library(jsonlite)
library(dplyr)
library(stringr)
library(stringi)
library(readr)
library(glue)
library(archive)

# ── Paths ────────────────────────────────────────────────────────────────────
BASE_DIR          <- "D:/Angelo"
RAW_DIR           <- file.path(BASE_DIR, "RAW_INMET")
PARQUET_ESTACOES  <- file.path(BASE_DIR, "estacoes.parquet")
PARQUET_HISTORICO <- file.path(BASE_DIR, "inmet_historico.parquet")
DUCKDB_TEMP       <- file.path(BASE_DIR, "inmet_temp.duckdb")

dir.create(RAW_DIR, recursive = TRUE, showWarnings = FALSE)

YEARS <- 2000:2025

# ── User-Agent (necessário para a API INMET) ────────────────────────────────
INMET_UA <- paste0(
  "Mozilla/5.0 (Windows NT 10.0; Win64; x64) ",
  "AppleWebKit/537.36 (KHTML, like Gecko) ",
  "Chrome/120.0.0.0 Safari/537.36"
)

cat("✔ Setup concluído.\n")
```

---

## 1 — Metadados das estações (API → Parquet)

O endpoint `https://apitempo.inmet.gov.br/estacoes/T` retorna um JSON com
**todas** as estações automáticas do INMET.

```{r}
#| label: fetch-stations

resp <- request("https://apitempo.inmet.gov.br/estacoes/T") |>
  req_headers(`User-Agent` = INMET_UA, Accept = "application/json") |>
  req_retry(max_tries = 3) |>
  req_timeout(60) |>
  req_perform()

stopifnot("Falha HTTP ao buscar estações" = resp_status(resp) < 400L)

estacoes <- resp |>
  resp_body_string() |>
  fromJSON(simplifyVector = TRUE) |>
  as_tibble()

cat(glue("Estações retornadas pela API: {nrow(estacoes)}"), "\n")
```

### 1.1 — Limpeza de coordenadas

```{r}
#| label: clean-stations

estacoes <- estacoes |>
  mutate(
    VL_LATITUDE  = as.numeric(VL_LATITUDE),
    VL_LONGITUDE = as.numeric(VL_LONGITUDE)
  ) |>
  filter(!is.na(VL_LATITUDE), !is.na(VL_LONGITUDE))

cat(glue("Estações válidas após limpeza: {nrow(estacoes)}"), "\n")
```

### 1.2 — Gravação em Parquet via DuckDB

```{r}
#| label: write-stations-parquet

con <- dbConnect(duckdb())
duckdb_register(con, "estacoes_view", estacoes)

dbExecute(con, glue(
  "COPY estacoes_view TO '{PARQUET_ESTACOES}'
   (FORMAT PARQUET, COMPRESSION ZSTD, ROW_GROUP_SIZE 100000)"
))

n <- dbGetQuery(con, glue(
  "SELECT count(*) AS n FROM read_parquet('{PARQUET_ESTACOES}')"
))$n
cat(glue("✔ {n} estações gravadas em {PARQUET_ESTACOES}"), "\n")

dbDisconnect(con, shutdown = TRUE)
```

---

## 2 — Download dos arquivos históricos (2000–2025)

```{r}
#| label: download-historical

for (year in YEARS) {
  zip_file <- file.path(RAW_DIR, paste0(year, ".zip"))

  if (file.exists(zip_file)) {
    cat(glue("⏭ {year}.zip já existe — pulando download."), "\n")
    next
  }

  url <- glue("https://portal.inmet.gov.br/uploads/dadoshistoricos/{year}.zip")
  cat(glue("⬇ Baixando {year}.zip ..."), "\n")

  tryCatch({
    resp <- request(url) |>
      req_headers(`User-Agent` = INMET_UA) |>
      req_retry(max_tries = 3) |>
      req_timeout(300) |>
      req_perform()

    if (resp_status(resp) < 400L) {
      writeBin(resp_body_raw(resp), zip_file)
      cat(glue("  ✔ {year}.zip salvo ({round(file.size(zip_file)/1e6, 1)} MB)"), "\n")
    } else {
      warning(glue("HTTP {resp_status(resp)} para {year}.zip"))
    }
  }, error = function(e) {
    warning(glue("Erro ao baixar {year}.zip: {e$message}"))
  })
}
```

---

## 3 — Investigação multi-ano do schema (STEP 1)

::: {.callout-warning}
## Passo diagnóstico obrigatório

Os CSVs do INMET mudaram de formato ao longo de 25 anos. Antes de construir o
parser, precisamos detectar:

1. **Encoding** — latin1 nos primeiros anos, possivelmente UTF-8 nos recentes
2. **Posição do header** — A linha "Data;Hora..." pode estar na 9ª ou 10ª linha
3. **Nomes de colunas** — Unidades e acentos mudam (ex: `(mm)` vs `(mB)`)
:::

### 3.1 — Script de diagnóstico

Para cada ano, inspecionamos as primeiras 15 linhas de **um** CSV amostrado
do ZIP, registrando encoding, posição do header e nomes das colunas.

```{r}
#| label: schema-investigation

zip_files <- list.files(RAW_DIR, pattern = "\\.zip$", full.names = TRUE)

# Tabela de resultados do diagnóstico
diag_results <- list()

for (zip_path in zip_files) {
  year_label <- tools::file_path_sans_ext(basename(zip_path))

  tryCatch({
    zip_contents <- archive(zip_path)
    csv_entries <- zip_contents$path[
      str_detect(zip_contents$path, regex("\\.csv$", ignore_case = TRUE))
    ]
    if (length(csv_entries) == 0) next

    # Pega o primeiro CSV como amostra
    sample_csv <- csv_entries[1]

    # ── Leitura raw (bytes) ──────────────────────────────────────────────────
    con_csv <- archive_read(zip_path, file = sample_csv, mode = "rb")
    raw_bytes <- readBin(con_csv, raw(), n = 4096)
    close(con_csv)

    raw_text_latin1 <- iconv(
      rawToChar(raw_bytes), from = "latin1", to = "UTF-8", sub = "byte"
    )
    raw_text_utf8 <- iconv(
      rawToChar(raw_bytes), from = "UTF-8", to = "UTF-8", sub = ""
    )

    # Heurística: se a conversão UTF-8 perde bytes, o arquivo é latin1
    encoding_guess <- if (nchar(raw_text_utf8) < nchar(raw_text_latin1) * 0.95) {
      "latin1"
    } else {
      "UTF-8"
    }

    # ── Linhas de inspeção ───────────────────────────────────────────────────
    lines <- strsplit(raw_text_latin1, "\r?\n")[[1]][1:15]
    lines <- lines[!is.na(lines)]

    # ── Posição do header ────────────────────────────────────────────────────
    # Detecta ambos formatos:
    #   Novo (2020+): "Data;Hora UTC;..."
    #   Antigo (2000-2019): "DATA (YYYY-MM-DD);HORA (UTC);..."
    # Evita match com "DATA DE FUNDACAO:;" (metadata)
    header_idx <- which(str_detect(lines, regex("^Data[;(]|^DATA \\(", ignore_case = TRUE)))
    header_line <- if (length(header_idx) > 0) header_idx[1] else NA_integer_

    # ── Nomes das colunas ────────────────────────────────────────────────────
    col_names <- if (!is.na(header_line)) {
      strsplit(lines[header_line], ";")[[1]]
    } else {
      character(0)
    }

    diag_results[[year_label]] <- tibble(
      year         = year_label,
      file_sample  = basename(sample_csv),
      encoding     = encoding_guess,
      header_at    = header_line,
      n_columns    = length(col_names),
      first_3_cols = paste(head(col_names, 3), collapse = " | "),
      last_3_cols  = paste(tail(col_names, 3), collapse = " | ")
    )

    cat(glue(
      "{year_label}: encoding={encoding_guess}, header=line {header_line}, ",
      "ncols={length(col_names)}"
    ), "\n")

  }, error = function(e) {
    cat(glue("{year_label}: ERRO — {e$message}"), "\n")
  })
}
```

### 3.2 — Tabela consolidada do diagnóstico

```{r}
#| label: diag-table

diag_df <- bind_rows(diag_results)

knitr::kable(
  diag_df,
  caption = "Diagnóstico de schema por ano (2000–2025)",
  col.names = c(
    "Ano", "Arquivo amostra", "Encoding", "Header (linha)",
    "Nº colunas", "Primeiras 3 colunas", "Últimas 3 colunas"
  )
)
```

::: {.callout-note}
## Resultados esperados

- **Encoding**: Tipicamente `latin1` para 2000–~2019, `UTF-8` para anos recentes.
- **Header**: Geralmente na **linha 9** (8 linhas de metadata + header).
- **Colunas**: O número de colunas variou ao longo dos anos; a normalização
  de nomes no Step 4 garante schema consistente.
:::

---

## 4 — Função de leitura resiliente

### 4.1 — Normalização canônica de nomes de colunas

Para fundir dados de 25 anos com nomes variáveis, normalizamos para um
schema canônico: **minúsculas, sem acentos, sem caracteres especiais**.

```{r}
#| label: normalize-colnames

#' Normaliza nome de coluna para forma canônica
#' @param x Vetor de nomes de colunas
#' @return Vetor normalizado (lowercase, sem acento, sem especial)
normalize_colnames <- function(x) {
  x |>
    stri_trans_general("Latin-ASCII") |>    # ã → a, ç → c
    str_to_lower() |>                       # MAIÚSCULA → minúscula
    str_replace_all("[^a-z0-9]", "_") |>    # Substitui não-alfanum por _
    str_replace_all("_+", "_") |>           # Colapsa underscores múltiplos
    str_remove("^_") |>                     # Remove _ no início
    str_remove("_$")                        # Remove _ no final
}
```

### 4.2 — Função `read_inmet_csv()`

Função resiliente que:

1. Lê bytes brutos via `archive_read()` → `readBin()` (evita erros de encoding do `readLines`)
2. Converte para UTF-8 com `iconv(..., sub = "byte")` para nunca perder dados
3. Detecta dinamicamente a posição do header (linha que começa com "Data;")
4. Faz o parse via `read_csv2()` de um `textConnection` já em UTF-8
5. Limpa nomes de colunas com `normalize_colnames()`
6. Extrai `CD_ESTACAO` do nome do arquivo

```{r}
#| label: parse-function

#' Lê um CSV do INMET de dentro de um ZIP, retornando tibble limpo
#'
#' @param zip_path Caminho absoluto do ZIP
#' @param csv_name Nome do arquivo CSV interno ao ZIP
#' @return tibble com CD_ESTACAO adicionada, ou NULL em caso de erro
read_inmet_csv <- function(zip_path, csv_name) {
  tryCatch({
    # ── 1. Extrai código da estação do nome do arquivo ───────────────────────
    # Padrão: INMET_XX_UF_A001_NOME_dd-mm-aaaa_T_dd-mm-aaaa.CSV
    station_code <- str_extract(csv_name, "[A-Z]\\d{3}")
    if (is.na(station_code)) {
      warning(glue("Codigo nao extraido de: {csv_name}"))
      return(NULL)
    }

    # ── 2. Leitura raw de bytes (à prova de encoding) ───────────────────────
    con_raw <- archive_read(zip_path, file = csv_name, mode = "rb")
    raw_bytes <- readBin(con_raw, raw(), n = 50e6)  # até 50 MB
    close(con_raw)

    # Converte para UTF-8, substituindo bytes inválidos por hex literal
    text_utf8 <- iconv(
      rawToChar(raw_bytes),
      from = "latin1",
      to   = "UTF-8",
      sub  = "byte"
    )

    # ── 3. Divide em linhas e detecta posição do header ──────────────────────
    all_lines <- strsplit(text_utf8, "\r?\n")[[1]]

    # Detecta ambos formatos:
    #   Novo (2020+): "Data;Hora UTC;..."
    #   Antigo (2000-2019): "DATA (YYYY-MM-DD);HORA (UTC);..."
    header_idx <- which(str_detect(
      all_lines[1:min(15, length(all_lines))],
      regex("^Data[;(]|^DATA \\(", ignore_case = TRUE)
    ))

    if (length(header_idx) == 0) {
      warning(glue("Header 'Data;' nao encontrado em {csv_name}"))
      return(NULL)
    }
    skip_n <- header_idx[1] - 1  # tipicamente 8

    # ── 4. Reconecta as linhas (do header em diante) como texto ──────────────
    data_text <- paste(all_lines[header_idx[1]:length(all_lines)], collapse = "\n")

    # ── 5. Parse com read_csv2 a partir de textConnection puro UTF-8 ─────────
    df <- read_csv2(
      I(data_text),
      locale         = locale(decimal_mark = ",", grouping_mark = "."),
      na             = c("", "NA", "-9999", "-9999,0"),
      show_col_types = FALSE,
      name_repair    = "unique"
    )

    # Remove colunas fantasma (geradas por `;` trailing)
    df <- df |> select(!starts_with("..."))

    if (nrow(df) == 0) return(NULL)

    # ── 6. Normaliza nomes de colunas para schema canônico ───────────────────
    names(df) <- normalize_colnames(names(df))

    # Harmoniza diferenças de schema entre anos:
    #   2000-2019: "DATA (YYYY-MM-DD)" → "data_yyyy_mm_dd"
    #   2020+:     "Data"              → "data"
    names(df) <- str_replace(names(df), "^data_yyyy_mm_dd$", "data")

    # Remove colunas residuais com nomes vazios ou numéricos puros
    valid_cols <- !grepl("^_*\\d+$", names(df)) & nchar(names(df)) > 0
    df <- df[, valid_cols, drop = FALSE]

    df$cd_estacao <- station_code

    df

  }, error = function(e) {
    warning(glue("Erro ao ler {csv_name}: {e$message}"))
    NULL
  })
}
```

---

## 5 — Cross-reference com metadados das estações

Carregamos os códigos do catálogo oficial de estações (Step 1) para filtrar
apenas estações reconhecidas durante a ingestão.

```{r}
#| label: load-station-lookup

con <- dbConnect(duckdb())

station_lookup <- dbGetQuery(con, glue(
  "SELECT DISTINCT CD_ESTACAO FROM read_parquet('{PARQUET_ESTACOES}')"
))$CD_ESTACAO

cat(glue("Códigos de estação no catálogo: {length(station_lookup)}"), "\n")

dbDisconnect(con, shutdown = TRUE)
```

---

## 6 — Ingestão em lote (Batch-by-Year → DuckDB → Parquet)

::: {.callout-important}
## Estratégia de acumulação

1. **Banco persistente** `inmet_temp.duckdb` no disco — suporta `dbWriteTable(append=TRUE)`
2. **Batch por ano** — junta todos os CSVs de um ano via `bind_rows()`, faz
   um único `dbWriteTable()` por ano → minimiza I/O no Windows
3. **Export final** — `COPY tabela_clima TO ... (PARQUET, ZSTD)` **fora do loop**
:::

```{r}
#| label: ingest-historical

zip_files <- list.files(RAW_DIR, pattern = "\\.zip$", full.names = TRUE)
cat(glue("ZIPs encontrados: {length(zip_files)}"), "\n\n")

# ── Banco DuckDB persistente no disco ───────────────────────────────────────
con <- dbConnect(duckdb(), dbdir = DUCKDB_TEMP)

# Limpa tabela prévia se existir (para re-execução idempotente)
if (dbExistsTable(con, "tabela_clima")) {
  dbRemoveTable(con, "tabela_clima")
  cat("♻ Tabela tabela_clima removida (re-execução).\n")
}

# Contadores globais
total_rows  <- 0
total_files <- 0

for (zip_path in zip_files) {
  year_label <- tools::file_path_sans_ext(basename(zip_path))
  cat(glue("─── {year_label} ───"), "\n")

  # ── Lista CSVs dentro do ZIP ─────────────────────────────────────────────
  zip_contents <- archive(zip_path)
  csv_entries <- zip_contents$path[
    str_detect(zip_contents$path, regex("\\.csv$", ignore_case = TRUE))
  ]
  cat(glue("  CSVs encontrados: {length(csv_entries)}"), "\n")

  # ── Acumula todos os CSVs do ano em memória ──────────────────────────────
  year_batch <- list()

  for (csv_name in csv_entries) {
    df <- read_inmet_csv(zip_path, csv_name)
    if (is.null(df) || nrow(df) == 0) next

    # Cross-reference: manter apenas estações catalogadas
    if (!df$cd_estacao[1] %in% station_lookup) next

    year_batch[[length(year_batch) + 1]] <- df
    total_files <- total_files + 1
  }

  if (length(year_batch) == 0) {
    cat("  ⚠ Nenhum CSV válido neste ano.\n\n")
    next
  }

  # ── Consolida o ano e faz UM ÚNICO dbWriteTable ──────────────────────────
  year_df <- bind_rows(year_batch)
  total_rows <- total_rows + nrow(year_df)

  # Força todos os tipos para character antes do append para evitar
  # conflitos de schema entre anos (decimais vs integer, etc.)
  # O DuckDB reconverterá na hora da query.
  year_df <- year_df |> mutate(across(everything(), as.character))

  dbWriteTable(con, "tabela_clima", year_df, append = TRUE)

  cat(glue(
    "  ✔ {nrow(year_df)} linhas ({length(year_batch)} CSVs) → tabela_clima"
  ), "\n")
  cat(glue(
    "  Acumulado total: {format(total_rows, big.mark = '.')} linhas\n\n"
  ))

  # Libera memória do batch

  rm(year_batch, year_df)
  gc(verbose = FALSE)
}

cat(glue("\n── Todos os anos processados: {total_files} CSVs, ",
         "{format(total_rows, big.mark = '.')} linhas na tabela_clima ──\n\n"))
```

### 6.1 — Exportação final para Parquet (FORA do loop)

Uma única operação `COPY` gera o Parquet comprimido final.

```{r}
#| label: export-parquet

cat("Exportando tabela consolidada para Parquet (ZSTD)...\n")

# Remove Parquet anterior se existir
if (file.exists(PARQUET_HISTORICO)) file.remove(PARQUET_HISTORICO)

dbExecute(con, glue(
  "COPY tabela_clima TO '{PARQUET_HISTORICO}'
   (FORMAT PARQUET, COMPRESSION ZSTD, ROW_GROUP_SIZE 100000)"
))

parquet_mb <- round(file.size(PARQUET_HISTORICO) / 1e6, 1)
cat(glue("✔ Parquet gerado: {PARQUET_HISTORICO} ({parquet_mb} MB)"), "\n")

dbDisconnect(con, shutdown = TRUE)
```

### 6.2 — Limpeza do banco temporário

O arquivo `.duckdb` não é mais necessário após a exportação.

```{r}
#| label: cleanup-duckdb

# Remove o banco temporário e seus arquivos WAL
temp_files <- list.files(
  BASE_DIR,
  pattern = "inmet_temp\\.duckdb",
  full.names = TRUE
)
file.remove(temp_files)
cat(glue("🗑 Removidos {length(temp_files)} arquivo(s) temporários."), "\n")
```

---

## 7 — Validação do Parquet final

### 7.1 — Estatísticas gerais

```{r}
#| label: validate-parquet

con <- dbConnect(duckdb())

n_rows <- dbGetQuery(con, glue(
  "SELECT count(*) AS n FROM read_parquet('{PARQUET_HISTORICO}')"
))$n

n_stations <- dbGetQuery(con, glue(
  "SELECT count(DISTINCT cd_estacao) AS n FROM read_parquet('{PARQUET_HISTORICO}')"
))$n

span <- dbGetQuery(con, glue(
  "SELECT
     min(data) AS data_min,
     max(data) AS data_max
   FROM read_parquet('{PARQUET_HISTORICO}')"
))

cat(glue(
  "📊 Parquet final: {PARQUET_HISTORICO}\n",
  "   Linhas:    {format(n_rows, big.mark = '.')}\n",
  "   Estações:  {n_stations}\n",
  "   Período:   {span$data_min} → {span$data_max}\n",
  "   Tamanho:   {round(file.size(PARQUET_HISTORICO) / 1e6, 1)} MB"
), "\n")

dbDisconnect(con, shutdown = TRUE)
```

### 7.2 — Schema do Parquet

```{r}
#| label: schema-final

con <- dbConnect(duckdb())

schema <- dbGetQuery(con, glue(
  "DESCRIBE SELECT * FROM read_parquet('{PARQUET_HISTORICO}')"
))

knitr::kable(
  schema,
  caption = "Schema do Parquet histórico (colunas normalizadas)"
)

dbDisconnect(con, shutdown = TRUE)
```

### 7.3 — Benchmark de query analítica

Simula uma query típica do Shiny — filtrar por estação e período.

```{r}
#| label: benchmark-query

con <- dbConnect(duckdb())

sample_station <- dbGetQuery(con, glue(
  "SELECT cd_estacao FROM read_parquet('{PARQUET_HISTORICO}') LIMIT 1"
))$cd_estacao

bench_time <- system.time({
  result <- dbGetQuery(con, glue(
    "SELECT *
     FROM read_parquet('{PARQUET_HISTORICO}')
     WHERE cd_estacao = '{sample_station}'
     ORDER BY data"
  ))
})

cat(glue(
  "⚡ Estação {sample_station}: {nrow(result)} linhas em ",
  "{round(bench_time['elapsed'], 3)}s"
), "\n")

dbDisconnect(con, shutdown = TRUE)
```

### 7.4 — Comparação de compressão

```{r}
#| label: compression-stats

zip_total <- sum(file.size(
  list.files(RAW_DIR, pattern = "\\.zip$", full.names = TRUE)
))

parquet_size <- file.size(PARQUET_HISTORICO)

cat(glue(
  "📦 ZIPs brutos:      {round(zip_total / 1e9, 2)} GB\n",
  "📄 Parquet (ZSTD):   {round(parquet_size / 1e9, 2)} GB\n",
  "📉 Razão compressão: {round(zip_total / parquet_size, 1)}×"
), "\n")
```

---

## 8 — Integração com o zarc-app (Shiny)

Para consumir o Parquet no Shiny, basta substituir as chamadas HTTP por
queries DuckDB. Abaixo, um drop-in replacement para `fetch_climate_data()`:

```{r}
#| label: shiny-integration
#| eval: false

#' Lê dados climáticos do Parquet local (substitui API INMET)
#' @param station_code Código da estação (ex: "A001")
#' @param start_date Data inicial (YYYY-MM-DD)
#' @param end_date Data final (YYYY-MM-DD)
#' @return data.frame compatível com o pipeline existente
fetch_climate_data_local <- function(station_code, start_date, end_date) {
  con <- dbConnect(duckdb(), read_only = TRUE)
  on.exit(dbDisconnect(con, shutdown = TRUE))

  query <- glue::glue(
    "SELECT *
     FROM read_parquet('D:/Angelo/inmet_historico.parquet')
     WHERE cd_estacao = '{station_code}'
       AND data >= '{start_date}'
       AND data <= '{end_date}'
     ORDER BY data"
  )

  dbGetQuery(con, query)
}
```

::: {.callout-tip}
## Performance no Shiny

O Parquet com DuckDB oferece **predicate pushdown** e **column pruning**:
apenas as linhas e colunas solicitadas são lidas do disco.
Queries que antes levavam segundos na API retornam em **milissegundos**.
:::

---

## Referências

- [INMET — Dados Históricos](https://portal.inmet.gov.br/dadoshistoricos)
- [DuckDB — Parquet Support](https://duckdb.org/docs/data/parquet/overview)
- [Buffington, D.E. et al. (1977) — BGHI](https://doi.org/10.13031/2013.35652)
- [zarc-app — Repositório GitHub](https://github.com/santosangel0/zarc-app)
